【裁判字號】    94,訴,2177
【裁判日期】    950322
【裁判案由】    遷讓房屋等
【裁判全文】
臺灣臺北地方法院民事判決              94年度訴字第2177號
原      告  交通部公路總局
法定代理人  甲○○
訴訟代理人  成介之律師
複代理人    丙○○
            乙○○
被      告  丁○○
上列當事人間請求遷讓房屋等事件，本院於中華民國95年3月9日
言詞辯論終結，判決如下：
    主      文
被告應自民國九十四年一月一日起至民國九十五年三月七日止按
月給付原告新台幣柒佰陸拾元。
原告其餘之訴駁回。
訴訟費用由被告負擔二十分之一，餘由原告負擔。
本判決原告勝訴部分得假執行。
原告其餘假執行之聲請駁回。
    事實及理由
一本件被告未於最後言詞辯論期日到場，核無民事訴訟法第386
  條所列各款情形，應依原告之聲請，由其一造辯論而為判決。
二原告起訴主張：坐落台北市○○區○○段1小段170號土地及其
  上門牌號碼台北市○○路65巷20號房屋為中華民國所有，伊為
  管理機關，被告原為伊所屬員工，獲配住上開房屋單身宿舍21
  0室（下稱系爭宿舍），被告已於民國85年1月16日辦理退休，
  依兩造間宿舍借用契約約定及行政院92年5月15日院授人住字
  第0920304602號函修正發佈施行之事務管理規則第249條規定
  ，被告應於3個月內遷出。伊已於92年9月9日發函請被告於文
  到後1個月內遷讓返還宿舍，後於92年10月簽奉核准被告暫住
  至台北市社會局同意公費就養為限，又於93年11月29日函知被
  告可向台北市立浩然敬老院申請入住，並請於同年12月31日遷
  出宿舍，然被告迄95年3月7日始將上開宿舍騰空交還。被告於
  兩造使用借貸關係消滅後仍占用系爭宿舍，為無法律上之原因
  受有相當於租金之不當得利，致伊受有損害，且係不法侵害伊
  之權利，按系爭宿舍坐落土地公告地價年息10%計算，被告每
  個月受有相當租金之不當得利新台幣（下同）13,444元，爰依
  民法第179條、第184條第1項前段規定提起本件訴訟等情。並
  聲明：(一)被告應自94年1月1日起至95年3月7日止按月給付原告
  13,444元。(二)願供擔保請准宣告假執行。
三被告未於最後言詞辯論期日到場，惟據其之前到庭所為陳述略
  以：按規定伊離職後應搬離宿舍，但伊已年過75歲，每月收入
  僅有台北市社會局發放的老人津貼6,000元及低收入戶扶助金
  4,800元，於接獲原告遷讓宿舍通知後即向台北市政府國宅處
  申請承租中正國宅，又於94年11月改向台北市都市發展局申請
  承租懷生出租國宅，且依土地法第97條規定，租金應以申報地
  價計算，而非以公告地價計算等語，資為抗辯。並聲明：原告
  之訴駁回。
四原告主張坐落台北市○○區○○段1小段170號土地及其上門牌
  號碼台北市○○路65巷20號房屋為中華民國所有，伊為管理機
  關，被告原為伊機關員工，獲配住系爭宿舍，被告已於85年1
  月16日辦理退休，使用借貸期間已屆至，被告迄95年3月7日始
  騰空交還系爭宿舍，系爭宿舍面積為11.69平方公尺等事實，
  已據其提出土地及建物登記謄本（見本院94年度北簡調字第95
  號卷，下稱北簡調字卷第6、7頁）、宿舍借用契約（見北簡調
  字卷第8頁）、交通部公路總局92年9月9日路秘事字第0920088
  558號函（見北簡調字卷第9頁）、92年11月29日路秘事字第
  0931003335號函（見北簡調字卷第14頁）為證，並為被告所不
  爭執，復經本院至現場勘驗屬實，製有勘驗筆錄（見本院卷第
  28頁）及台北市中山地政事務所製作之土地複丈成果圖（見本
  院卷第36頁）附卷可稽，堪信為真實。
五按被告無權占有原告之房屋，可能獲得相當於租金之利益，此
  為通常之觀念；第按無權占有他人之房屋，係侵害該房屋所有
  人之所有權，應構成侵權行為，被害人對於侵權行為人得請求
  賠償相當於租金之損害。本件兩造間借貸契約於被告退休離職
  時即已消滅，被告未於原告所訂最後遷出期限即93年12月31日
  遷出宿舍，自屬無權占用，依前所述，原告依民法第179條、
  第184條第1項前段規定，訴請被告賠償相當於租金之損害，應
  為有據。次按城市地方房屋之租金，以不超過土地及其建築物
  申報總價額年息10%為限，土地法第97條第1項定有明文。又所
  謂土地及建築物之總價額，依土地法施行法第25條規定，土地
  價額依法定地價，建築物價額依該管縣市地政機關估定之價額
  ；而法定地價，係土地所有人依土地法所申報之地價，土地法
  第148條亦有規定；再依平均地權條例第16條規定，除非土地
  所有權人未於公告期間申報地價者，始以公告地價80%為其申
  報地價，土地所有權人依本法所申報之地價，為法定地價。又
  公有土地之公告地價為法定地價，免予申報，為平均地權條例
  施行細則第21條所明定。查系爭宿舍坐落之基地即台北市○○
  區○○段1小段170號土地為公有土地，93年之公告地價為每平
  方公尺52,000元，系爭宿舍面積為11.69平方公尺，所在為4層
  樓公寓建築，此有土地及建物登記謄本（見北簡調字卷第6、7
  頁）、台北市公告土地現值及公告地價查詢系統資料（見本院
  卷第62頁）及本院卷外置之鑑價報告書可稽。本院斟酌系爭房
  屋坐落台北市○○路65巷內，為住商混合區域，附近交通堪稱
  便利，惟所臨為6米巷道，構造屬鋼筋混凝土造4層樓建物，屋
  齡已30年，被告係供一己居住使用等一切情狀，經本院至現場
  勘驗查明，有勘驗筆錄（見本院卷第28頁）及原告提出之現場
  照片（見本院卷第47頁）足憑，認為系爭宿舍之不當得利以其
  坐落基地申報總價額（原告僅請求按土地公告地價計算）之年
  息6%計算為適當（系爭宿舍坐落土地之投影面積為11.69平方
  公尺，惟系爭宿舍所在為4層樓建築，故以土地面積1/4計算坐
  落土地面積），是原告依不當得利及侵權行為之法律關係得請
  求被告按月給付760元｛（52,000×11.69÷4×6%）×1/12=75
  9.85，元以下四捨五入｝。
六綜上所述，原告本於民法第179條、第184條第1項前段規定請
  求被告應自94年1月1日起至95年3月7日止按月給付原告13,444
  元，於上開期間按月給付760元之範圍內，洵屬有據，應予准
  許，超過部分則有未合，不應准許。
七又本件為判決基礎之事證已臻明確，本院經逐一審酌兩造所提
  其餘攻擊、防禦方法，均與前開論斷結果無礙，爰不再一一論
  述，併此敘明。
八假執行之宣告：本判決原告勝訴部分所命被告給付之金額未逾
  500,000元，依民事訴訟法第389條第1項第5款，應依職權宣告
  假執行，至原告其餘假執行之聲請，因訴之駁回而失所依據，
  應予駁回。
據上論結，原告之訴為一部有理由，一部無理由，依民事訴訟法
第385條第1項前段、第79條、第389條第1項第5款，判決如主文
。
中    華    民    國    95    年    3     月    22    日
                  民事第四庭法  官  劉又菁
以上為正本係照原本作成
如對本判決上訴，須於判決送達後20日內向本院提出上訴狀
中    華    民    國    95    年    3     月    23    日
                            書記官  楊勝欽


司法院資訊處製作；財團法人民間司法改革基金會備份。
